【裁判字號】    92,易,403
【裁判日期】    920709
【裁判案由】    竊盜等
【裁判全文】
台灣台中地方法院刑事判決                          九十二年度易字第四三號
    公  訴  人  台灣台中地方法院檢察署檢察官
    被      告  丙○○
    被      告  乙○○
右列被告等因竊盜等案件，經檢察官聲請以簡易判決處刑（九十一年度偵字第二一七
九三號），本院認為不宜以簡易判決處刑應適用通常程序並判決如左：
    主      文
丙○○竊盜，處有期徒刑伍月，如易科罰金，以參佰元折算壹日。
乙○○無罪。
    事      實
一、丙○○曾經因違反家庭暴力防治法案件，經法院判處拘役五十日，又犯贓物罪，
    經法院判處有期徒刑二月，其品行不良，猶不知悔改，復意圖為自己不法之所有
    ，於民國九十一年九月十四日晚間，在台中市台中公園附近，見甲○○所有之車
    牌號碼ＹＪＮ－６６７號重型機車（該機車於同年九月十日十六時許，在台中市
    北屯區○○路○段二四一號前失竊，車牌已遭變造為ＹＪＮ－６０７號。）放置
    在該處，鑰匙插在電門上沒有取下，乃予以發動引擎竊取之。得手後，旋於同年
    月十五日十一時許，將該竊得之重型機車連同鑰匙，以新台幣（下同）五千元之
    價格賣予不知情之乙○○，並先收取乙○○交付之前款四千元。嗣於同年月十八
    日十五時五十五分許，不知情之乙○○所僱用之員工傅秀燕，因受乙○○之託至
    台中市○○路國泰銀行辦事，而持上開重型機車鑰匙到台中縣警察局霧峰分局萬
    豐派出所停車場欲騎乘上開重型機車時，為警發覺查獲。
二、案經台中縣警察局霧峰分局移送臺灣臺中地方法院檢察署檢察官偵查起訴。
    理      由
一、被告丙○○雖然坦承有將上開機車出售給乙○○之事實，然否認有竊盜之犯行，
    辯解稱九十一年九月十四日晚間其從台中市區要搭車回霧峰祖母家，其朋友「阿
    強」告稱該機車係「阿強」所有，而機車鑰匙也插在機車上，「阿強」說騎該機
    車到霧峰就可以，不用搭乘汽車，因其見機車鑰匙確實插在機車上，相信「阿強
    」所說，所以和「阿強」騎該機車到霧峰祖母家，「阿強」也一起在其祖母家中
    過夜，而「阿強」也陪同將機車賣給乙○○，該機車係「阿強」所有，其無竊盜
    犯行云云。然查上開機車係甲○○所有，而於九十一年九月十日十六時許，在台
    中市○○區○○路二段二四一號前失竊，此業據被害人甲○○於警訊中指訴明確
    ，並有車輛車牌失竊作業－查獲車輛認可資料在卷可稽，而被告丙○○於檢察官
    偵查中供稱該機車是其自台中公園附近遷的，因為看見機車鑰匙插在機車電門上
    ，所以就騎走機車，於本院九十二年二月七日調查訊問時，也坦承竊取該機車之
    犯行，依此，已經足以認定上開機車確實係被告丙○○所竊，其嗣於本院審理時
    雖然以前詞為辯解，惟其並不能提供「阿強」者之真實姓名年籍住所等資料，以
    供本院傳訊調查，實難以認定其所辯為真實，而其既然供稱「阿強」也一起在其
    祖母家中過夜，則其與「阿強」必定十分熟稔，卻無法提供「阿強」者之真實姓
    名年籍住所等資料，此與常情不符，又其供稱「阿強」也陪同將機車賣給乙○○
    ，然乙○○供稱並無其他人陪同被告丙○○出售機車，是丙○○一人所賣，而若
    如被告丙○○所辯，上開機車係「阿強」所有，「阿強」也陪同將機車賣給乙○○，則向乙○○收取價金及簽具買賣合約書者，必係該「阿強」之人，惟本件竟
    係被告丙○○向乙○○收取價金及簽具買賣合約書，此與常情更是不符，參此，
    足以任定被告丙○○上開辯解，乃屬推諉卸責之詞，不足以採信，應以其先前之
    供述為真實可採。綜上所述，被告丙○○竊盜犯行，事證明確而堪以認定。
二、核被告丙○○所為，係犯刑法第三百二十條第一項之竊盜罪。查被告丙○○曾經
    因違反家庭暴力防治法案件，經法院判處拘役五十日，又犯贓物罪，經法院判處
    有期徒刑二月，此有台灣高等法院被告全國前案紀錄表在卷可參，其品行欠佳，
    不知道悔改又犯竊盜罪，應從重量刑。爰審酌被告犯罪之動機、目的、手段、所
    竊得財物之價值及犯罪所生危害與犯罪後之態度等一切情狀，量處有期徒刑五月
    ，並諭知易科罰金之折算標準。
三、公訴意旨另以被告乙○○明知上開機車係被告丙○○所竊取之贓物，竟於九十一
    年月十五日十一時許，以五千元之賤價向丙○○購買該機車，因此認為被告乙○○觸犯刑法第三百四十九條第二項之故買贓物罪。
四、被告乙○○雖然直承有於九十一年九月十五日十一時許，以五千元之價格向丙○○購買上開機車之事實，惟否認有故買贓物犯行，辯解稱其買受上開機車時，並
    未發現車牌有變造之情形，而丙○○又有出示真正之國民身分證，所以其認為並
    無不妥而予購買。查公訴人認為被告乙○○觸犯故買贓物罪嫌，係以上開機車係
    被害人甲○○失竊之贓物，已據甲○○指陳明確，而衡諸常情，一般人買受汽機
    車輛，為擔保來源之正當性，必會先檢視行車執照或其他車籍資料等，以免取得
    來路不明之車輛，然被告乙○○在買受上開機車時，並未先向被告丙○○要求辦
    理過戶，並取得該機車行車執照，或其他證明該機車合法來源之相關文件，足徵
    其明知或可得而知所買受之上開機車來源有問題，況由卷附照片可悉，僅以肉眼
    查看上開機車車牌，便可發現編號ＹＪＮ－６０７號中間之「０」號，有遭刮除
    及以紙張黏貼過之痕跡甚明，被告乙○○在買受該機車時，應不會視而未見，益
    徵被告乙○○於買受該機車時，應明知其為贓車無訛，是被告乙○○所辯，應係
    卸責之詞，不足採信，為其論據。查被告乙○○於警訊時供稱與丙○○認識約七
    、八個月，是渠等並非不相熟識之人，其向丙○○購買機車之時，雖然沒有向丙○○取得該機車之行車執照或其他證明該機車合法來源之相關文件，然雙方簽有
    合約書，依照合約書所載，已經約定在購買日後六日也就是九十一年九月二十一
    日辦理過戶過名，此有合約書一份在卷可稽，若被告乙○○明知該機車為贓物，
    就無須與丙○○約定過戶過名之日期，又乙○○是以五千元之價格向丙○○購買
    上開機車，惟購買當時並沒有付清全部價款，只交付四千元，餘一千元約定「資
    料完整後拿」，此也載明於合約書，是尚難以乙○○向丙○○購買機車之時，沒
    有即時向丙○○取得該機車之行車執照或其他證明該機車合法來源之相關文件，
    就認為乙○○明知或可得而知所買受之上開機車來源有問題。而上開機車之車牌
    號碼原為ＹＪＮ－６６７，雖然遭變造為ＹＪＮ－６０７號，惟一般人是否一見
    即知係偽造，並非無疑問，難認為被告乙○○視而不見，又被告乙○○收受上開
    機車之後，係將該機車放置在台中縣警察局霧峰分局萬豐派出所停車場，若其明
    知或可得而知所買受之上開機車來源有問題，當不會將該機車放置在該處而使警
    察隨時發覺，參以此情，足以認定被告乙○○無贓物之認識。綜上調查，本院認
    為並無確切之證據可以證明被告乙○○明知上開機車係贓物而故買，其所為辯解
    可以採信。既然不能證明被告乙○○犯罪，自應諭知被告乙○○無罪。
據上論斷，應依刑事訴訟法第四百五十二條、第二百九十九條第一項前段、第三百零
一條第一項，刑法第三百二十條第一項、第四十一條第一項前段，罰金罰鍰提高標準
條例第一條前段、第二條，判決如主文。
中      華      民      國      九十二      年    七      月    九    日
                                        法  官  李添興
右正本證明與原本無異。
如不服本判決，應於判決送達後十日內向本院提出上訴狀，上訴於臺灣高等法院臺中
分院( 須附繕本 )。
                                        書記官
中      華      民      國      九十二      年    七      月    九    日
附錄：本案論罪科刑法條
刑法第三百二十條
意圖為自己或第三人不法之所有，而竊取他人之動產者，為竊盜罪，處五年以下有期
徒刑、拘役或五百元以下罰金。
意圖為自己或第三人不法之利益，而竊佔他人之不動產者，依前項之規定處斷。
前二項之未遂犯罰之。


司法院資訊處製作；財團法人民間司法改革基金會備份。
